臺灣高雄地方法院刑事判決
110年度訴字第826號
公  訴  人  臺灣高雄地方檢察署檢察官
被      告  劉逸凡




            石孟珂



上  一  人
選任辯護人  查名邦律師
            高亦昀律師
            曾彥鈞律師

上列被告因傷害案件，經檢察官提起公訴（110年度偵字第7385
號），本院判決如下：
    主  文
劉逸凡犯傷害罪，處拘役伍拾日，如易科罰金，以新臺幣壹仟元
折算壹日。
石孟珂犯傷害罪，處拘役參拾日，如易科罰金，以新臺幣壹仟元
折算壹日。
    理  由
一、犯罪事實
    劉逸凡、石孟珂為堂叔姪，2人於民國110年2月23日19時36
    分許，在劉逸凡住家大樓即高雄市○○區○○路○段000號附近，
    因劉逸凡勸阻石孟珂酒後駕車之事發生爭執。劉逸凡、石孟
    珂遂各基於傷害之犯意，互相拉扯返回劉逸凡上開住處大門
    前，由石孟珂先使力將劉逸凡摔倒在地，致劉逸凡因撞及盆
    栽、地面，而受有頭部外傷併腦震盪、四肢多處擦挫傷等傷
    害。劉逸凡起身後，隨即與石孟珂拉扯、推擠，並於過程中
    2度將石孟珂摔倒在地，且於第2次摔倒石孟珂時，橫跨在仰
    倒於地面之石孟珂上方，先以拳腳毆打石孟珂頭部、軀幹，
    再將之往上開住處大門方向拖行，致石孟珂受有前額及四肢
    多處擦挫傷、左手大拇指撕裂傷約1公分等傷害。
二、認定犯罪事實所憑之證據及理由
  ㈠被告劉逸凡部分：
　　劉逸凡就上揭犯罪事實均坦承不諱，並據證人即告訴人石孟
    珂於警詢及偵查中指訴歷歷，復有石孟珂之國軍高雄總醫院
    附設民眾診療服務處診斷證明書、受傷照片、監視器錄影翻
    拍照片，及本院111年7月6日勘驗筆錄暨監視器錄影畫面截
    圖在卷可稽，足認劉逸凡之任意性自白與事實相符。從而，
    劉逸凡上揭犯行部分，事證明確，堪以認定。 
  ㈡被告石孟珂部分： 
　　訊據石孟珂矢口否認犯行，辯稱其當時被下藥迷昏，失去意
    識，而不知案發經過等語；辯護人則為石孟珂辯護稱：石孟
    珂是因為被劉逸凡抓住脖子，為保護自己才將劉逸凡摔倒，
    應該構成正當防衛等語。經查：
　⑴石孟珂於上揭時、地，因故與劉逸凡起爭執，並將劉逸凡摔
    倒在地，致劉逸凡因撞及盆栽、地面，而受有頭部外傷併腦
    震盪、四肢多處擦挫傷等傷害之事實，除據證人即告訴人劉
    逸凡於警詢及偵查中指訴在卷外，並有劉逸凡之國軍高雄總
    醫院附設民眾診療服務處診斷證明書、監視器錄影翻拍照片
    ，及本院111年7月6日勘驗筆錄暨監視器錄影畫面截圖存卷
    可佐。
　⑵石孟珂雖辯稱其當時被下藥迷昏，失去意識，而不知案發經
    過等語，惟依卷附監視器錄影翻拍照片，及本院111年7月6
    日勘驗筆錄暨監視器錄影畫面截圖所示，石孟珂於案發當時
    不僅先站在劉逸凡上開住家大樓大門外，揮手示意要劉逸凡
    出來，兩人再一同步行離開，更於返回後有主動將劉逸凡摔
    倒在地之動作，且於後續遭受劉逸凡拉扯、推擠乃至摔倒在
    地毆打之過程中，亦有被動反抗、掙扎之動作，顯然均處於
    有意識之狀態，是其上開辯解實屬無稽，毫不可信。　
  ⑶再者，依據前述本院111年7月6日勘驗筆錄暨監視器錄影畫面
    截圖，可見兩人於返回該大樓大門處之過程中，劉逸凡雖有
    以手環抱石孟珂頸部之動作，但石孟珂亦將右手勾在劉逸凡
    之腰部，已先呈互相拉扯、推擠之狀態。而石孟珂於兩人抵
    達上開大樓大門處後，立刻將其原放在劉逸凡腰部之右手上
    舉，並搭在劉逸凡之肩膀上，再將劉逸凡使勁向地面摔倒，
    連盆栽亦因此被撞倒，其使用之手段及力道之大，實難認僅
    係為求掙脫。又石孟珂於劉逸凡倒地後起身之際，隨即將右
    手向後伸展，作勢毆打，惟遭劉逸凡抓住，並往該大樓大門
    內推擠，益徵石孟珂始終均無正當防衛之意思，而係基於傷
    害之犯意將劉逸凡摔倒。是辯護人主張石孟珂本案應有成立
    正當防衛一節，並未可採。從而，本案石孟珂之犯行部分，
    亦堪認定，自應依法論科。
三、應適用之法律
    核劉逸凡、石孟珂所為，均係犯刑法第277條第1項之傷害罪
    。至檢察官起訴認石孟珂本案另有造成劉逸凡受有下體擦挫
    傷部分，經本院勘驗現場監視器錄影畫面後，並無法辨識石
    孟珂確有如劉逸凡所述抓其下體之行為，且不能排除劉逸凡
    在拉扯、推擠或毆打石孟珂之過程中造成自己受傷之可能，
    其間既有合理之懷疑，即無從遽認劉逸凡該部分之傷害亦為
    石孟珂所造成。因本案檢察官係以單純一罪起訴，本院審理
    結果亦認為單純一罪，僅係認定犯罪事實之內容與起訴事實
    有異，而無犯罪事實可分之部分，是尚無庸就此部分為不另
    無罪之諭知（最高法院98年度台上字第865號判決理由參照 
    ），附此敘明。
四、量刑之理由
    本院審酌劉逸凡、石孟珂本為叔姪關係，因細故起爭執，未
    思以理性方式處理，竟互相傷害，均有不該。其中石孟珂將
    劉逸凡摔倒在地時，造成劉逸凡撞及盆栽、地面，而受有頭
    部外傷併腦震盪、四肢多處擦挫傷等傷害，所生之危險並非
    屬輕微；而劉逸凡起初勸阻石孟珂酒駕之立意固屬良善，惟
    其手段實過於粗暴。且劉逸凡大部分之攻擊行為雖係在遭石
    孟珂摔倒，而受有刺激之後，但其除拉扯、推擠外，更2度
    將石孟珂摔倒，甚至跨站在仰臥在地之石孟珂身上，拳腳相
    向，並將之拖行，造成石孟珂受有前額及四肢多處擦挫傷、
    左手大拇指撕裂傷約1公分等傷害，是客觀上之不法情節仍
    顯較石孟珂為重。又劉逸凡犯後坦承犯行，有面對司法追訴
    及處罰之心，復多次表明願與石孟珂和解之意願，態度非差
    ；而石孟珂則否認犯行，且無與劉逸凡和解之意願，態度普
    通。再參以劉逸凡、石孟珂於本案行為時，分別年滿23歲、
    29歲，均無前科，有臺灣高等法院被告前案紀錄表2份存卷
    可參，堪認2人均非素行不佳之人，及其等分別於本院審理
    中自陳之教育程度、工作經歷、家庭生活與經濟狀況；另斟
    酌劉逸凡、石孟珂為親戚關係，且均於警詢中供稱並無結怨
    或糾紛，是本案應屬突發之事件，實無科以嚴重刑罰之必要
    等一切情狀，分別量處劉逸凡、石孟珂如主文第1項、第2項
    所示之刑，並依刑法第41條第1項前段之規定，各諭知如易
    科罰金之折算標準，以示刑法規範之有效及妥當，並給予劉
    逸凡、石孟珂與其等罪責相符之刑罰。
據上論斷，應依刑事訴訟法第299條第1項前段，判決如主文。
本案經檢察官鄭玉屏提起公訴，檢察官李文和到庭執行職務。
中　　華　　民　　國　　111 　年　　7 　　月　　27　　日
                  刑事第二庭    審判長法　官  吳佳頴
                                      法  官  陳盈吉　
　　　　　　　　　                    法  官  林裕凱
以上正本證明與原本無異。
如不服本判決應於收受送達後20日內向本院提出上訴書狀，並應
敘述具體理由；如未敘述上訴理由者，應於上訴期間屆滿後20日
內向本院補提理由書（均須按他造當事人之人數附繕本）「切勿
逕送上級法院」。
中　　華　　民　　國　　111 　年　　7 　　月　　27　　日
　　　　　　　　　　　　　　　　　    書記官　林宜璋　
　　　　　　　　　　　　　　　　
附錄所犯法條：
刑法第277條第1項
傷害人之身體或健康者，處5年以下有期徒刑、拘役或50萬元以
下罰金。